臺灣臺南地方法院民事判決
109年度訴字第1947號
原      告  黃淑伶
訴訟代理人  嚴庚辰律師
            嚴奇均律師
            柯漢威律師
被      告  董人豪（原名董永賢）



上列當事人間請求返還租賃物等事件，本院於民國110年1月20日
言詞辯論終結，判決如下：
　　主    　文
被告應將坐落臺南市○○區○○○段○○○○地號土地及其上同段三十七
建號即門牌號碼臺南市○○區○○○○○○○號房屋返還予原告。
被告應自民國一０九年十一月二日起至返還上開不動產予原告之
日止，按月給付原告新臺幣肆仟壹佰陸拾陸元。
本判決於原告以新臺幣陸拾陸萬捌仟元為被告供擔保後，得假執
行。
    事實及理由
壹、程序方面：
    按訴狀送達後，原告不得將原訴變更或追加他訴，但減縮應
    受判決事項之聲明者，不在此限，民事訴訟法第255條第1項
    第3款定有明文。查原告起訴時之聲明為：㈠被告應將坐落臺
    南市○○區○○○段0000地號土地及其上同段37建號即門牌號碼
    臺南市○○區○○000○0號房屋（下合稱系爭房地）返還予原告
    。㈡被告應自民國109年11月1日起至返還系爭房地予原告之
    日止，按月給付原告新臺幣（下同）50,000元。㈢願供擔保
    ，請准宣告假執行（見本院卷第15頁）。嗣於本院審理時變
    更其聲明第2項為：被告應自109年11月2日起至返還系爭房
    地予原告之日止，按月給付原告4,166元（見本院卷第75頁
    ），核原告上開所為訴之變更，屬減縮應受判決事項之聲明
    ，揆諸前揭法律規定，應予准許。
貳、實體方面：
一、原告主張：系爭房地為原告所有，兩造於104年9月19日簽訂
    不動產租賃契約書（下稱系爭契約），約定被告以每年租金
    50,000元承租系爭房地，租金應於每年11月1日前給付，租
    賃期間自104年11月1日起至109年11月1日止，詎被告於租期
    屆滿後，迄今仍未將系爭房地返還原告，屬無權占用系爭房
    地，並受有相當於租金之不當得利為每月4,166元，為此，
    爰依租賃及不當得利之法律關係，請求被告返還系爭房地及
    給付相當於租金之不當得利等語，並聲明：如主文第1項、
    第2項所示；願供擔保，請准宣告假執行。
二、被告則以：伊同意原告的請求，但伊擔任社團法人臺南市董
    旺旺流浪毛小孩生命照護協會之理事長，將承租之系爭房地
    用以收容、安置、照顧流浪狗，伊已覓得適當土地，但仍須
    1年期間建設，希望原告能給伊1年時間搬遷，伊會將系爭房
    地返還原告，甚至會補償原告等語。
三、法院之判斷：
  ㈠按租賃者，謂當事人約定，一方以物租與他方使用收益，他
    方支付租金之契約；承租人於租賃關係終止後，應返還租賃
    物；無法律上之原因而受利益，致他人受損害者，應返還其
    利益，民法第421條第1項、第455條前段、第179條前段分別
    定有明文。而依不當得利之法則請求返還不當得利，以無法
    律上之原因而受利益，致他人受有損害為其要件，故其得請
    求返還之範圍，應以對方所受之利益為度，非以請求人所受
    損害若干為準，無權占有他人房屋，可能獲得相當於租金之
    利益為社會通常之觀念（最高法院61年度台上字第1695號、
    104年度台上字第715號判決意旨參照）。
  ㈡原告所主張之事實，業據其提出與所述相符之系爭房地登記
    第二類謄本、臺南市政府財政稅務局107年房屋稅轉帳繳納
    通知、系爭契約為證（見本院卷第23頁至第33頁），復為被
    告所不爭執，堪信為真實。
  ㈢經查，系爭契約業於109年11月1日租期屆滿，準此，原告請
    求被告返還系爭房地，即屬有據。又被告於租期屆滿後，無
    權占有使用系爭房地，自受有相當於租金之利益，且與原告
    受有不能使用收益之損害間，有因果關係，原告自得依不當
    得利之法律關係，請求被告給付無權占有系爭房地所受利益
    。而系爭契約約定每年租金為50,000元（見本院卷第31頁）
    ，應可據以計算被告繼續無權占用所得之利益。準此，原告
    請求被告給付自系爭契約屆滿後之109年11月2日起至被告返
    還系爭房地之日止，按月給付原告相當於租金之不當得利4,
    166元【計算式：50,000元÷12個月＝4166.67元】，應屬有據
    。
四、綜上所述，原告依租賃及不當得利之法律關係，請求被告返
    還系爭房地、被告應自109年11月2日起至返還系爭房地之日
    止，按月給付原告4,166元，均為有理由，應予准許。
五、原告陳明願供擔保請為宣告假執行，經核與法律規定相符，
    爰酌定相當之擔保金額准許之。　　
六、本件事證已臻明確，兩造其餘攻擊防禦方法及所提證據，經
    本院斟酌後，認為與本件判決結果不生影響，爰不逐一論述
    ，附此敘明。
七、訴訟費用負擔之依據：民事訴訟法第78條。
中　　華　　民　　國　 110　　年　　1 　　月　 　29 　日
                  民事第一庭    法    官　王鍾湄
以上正本係照原本作成。
如對本判決上訴，須於判決送達後20日內向本院提出上訴狀。
如委任律師提起上訴者，應一併繳納上訴審裁判費。
中　　華　　民　　國　　110 　年　　1 　　月　　29　　日
                                書 記 官  曾怡嘉